【裁判字號】    97,台上,6000
【裁判日期】    971127
【裁判案由】    偽造文書
【裁判全文】
最高法院刑事判決            九十七年度台上字第六０００號
上  訴  人  甲○○
選任辯護人  徐景星律師
            郭瑋萍律師
上列上訴人因偽造文書案件，不服台灣高等法院中華民國九十四
年十一月十七日第二審判決（九十四年度上訴字第二四七一號，
起訴案號：台灣新竹地方法院檢察署九十四年度偵字第一三四三
號），提起上訴，本院判決如下：
    主  文
上訴駁回。
    理  由
一、行使偽造私文書部分：
按刑事訴訟法第三百七十七條規定，上訴於第三審法院，非以判
決違背法令為理由，不得為之。是提起第三審上訴，應以原判決
違背法令為理由，係屬法定要件。如果上訴理由書狀並未依據卷
內訴訟資料，具體指摘原判決不適用何種法則或如何適用不當，
或所指摘原判決違法情事，顯與法律規定得為第三審上訴理由之
違法情形，不相適合時，均應認其上訴為違背法律上之程式，予
以駁回。本件上訴人甲○○上訴意旨略稱：(一)、原審法院民國九
十二年度上訴字第三一九五號，即上訴人另案被訴偽造文書案件
（下稱另案），係認上訴人基於概括犯意而於九十年八月五日、
九十一年二月間、九十一年十二月五日，連續為行使偽造私文書
之犯行，而上訴人為上開犯行之時間，其間相隔六個月餘及十個
月餘，而另案判決仍認上訴人係屬連續犯。乃原判決以本案與另
案相隔三個月餘，即認上訴人所犯本案與另案間，並無連續犯裁
判上一罪之關係，於法有違。(二)、原判決說明本案與另案間，並
無連續犯裁判上一罪之關係，係以二案間之被害人身分證來源與
性質不同，為其主要依據之一。然上訴人二案之犯罪方法及類型
等幾乎相同，原判決以上開理由說明上訴人所犯二案間，並無連
續犯裁判上一罪之關係，於法有違。(三)、依上訴人於本案及另案
相關供述各情，本案及另案之身分證皆係透過謝彬彥之友人，於
九十一年間同日取得，二案之身分證來源並無不同，足見上訴人
於九十一年間，即有行使各被害人身分證之念頭。乃原判決以二
案之身分證來源不同，而認二案間並無連續犯裁判上一罪之關係
，於法有違。(四)、上訴人本案及另案之犯罪方式相同，而上訴人
因積欠地下錢莊大筆債務，始基於概括之犯意先後為本案及另案
犯行，上訴人所犯二案間具有連續犯裁判上一罪之關係，乃原判
決為不利上訴人之認定，於法有違等語。
惟查原判決認定上訴人有如原判決事實欄所載之連續行使偽造私
文書，足以生損害於他人犯行，係以上訴人於警詢、檢察官偵查
及事實審法院審理中，對前揭犯行自白不諱，並經如原判決附表
一所示之被害人呂竹娘等人，及證人葉俐伶、馮家鈴、鄭雅柔、
邱依鈴、田立航、陳健彰等人，分別於警詢及檢察官偵查中證述
明確，並有遠傳行動電話服務申請書八十八張及其所附之身分證
影本、台灣大哥大股份有限公司行動電話服務申請書五張及其所
附之身分證影本、全航通信器材有限公司估價單十三張、贓證物
品認領保管收據二紙在卷可資佐證，堪認上訴人自白各情係屬事
實。上訴人原審選任辯護人雖為上訴人辯稱：上訴人本案與另案
確定刑事判決間，具有連續犯裁判上一罪之關係，本案應為免訴
判決云云。然依上訴人另案確定刑事判決事實欄所載，上訴人該
另案最後之犯罪時間，其與本件相隔約有三個月，二者之犯罪時
間並非緊接。又上訴人於另案之犯罪手法，或將其本人之照片提
供與共犯，共同變造被害人失竊之身分證件，而冒用被害人名義
申請行動電話，或收受他人失竊之身分證件贓物申請行動電話；
而本案依上訴人所供述之內容，則係綽號「阿治」者交付被害人
等之身分證正本或影本與上訴人，且不能證明各該被害人之身分
證正本或影本係屬贓物，上訴人於本案及另案所使用之身分證來
源及性質並不相同。另上訴人早於九十一年間，即持有本案所使
用之被害人身分證等，然上訴人於另案並未取出使用，直至為本
案犯行時方持以行使，堪認上訴人係另行起意而為本案犯行。上
訴人原審選任辯護人上開為上訴人辯解各情，並不能為有利於上
訴人之論斷等情，予以綜合判斷。因而撤銷第一審判決，改判論
處上訴人連續行使偽造私文書，足以生損害於他人罪刑，已於判
決內說明其所憑之證據及其認定之理由，從形式上觀察，並無違
背法令之情形。按證據之取捨與證據之證明力如何，均屬事實審
法院得自由裁量、判斷之職權；苟其此項裁量、判斷，並不悖乎
通常一般之人日常生活經驗之定則或論理法則，又於判決內論敘
其何以作此判斷之心證理由者，即不得任意指摘其為違法，而據
為提起第三審上訴之合法理由。原判決綜合上述各項證據資料，
認定上訴人確有如原判決事實欄所載之犯行，並說明上訴人本案
與另案犯行間，並無連續犯裁判上一罪之關係等情，俱屬其採證
認事調查職權之合法行使，上訴意旨援引上訴人相關供述之內容
，逕為有利於上訴人之推論，並非有據，不容任意指為違法。上
訴意旨徒憑己意或就原判決已有說明之事項，或就原審判斷證據
證明力之合法職權行使，漫指其違法，重為單純事實上之爭執，
難謂係適法上訴第三審之理由，其此部分上訴違背法律上之程式
，應予駁回。
二、詐欺取財部分：
按刑事訴訟法第三百七十六條所列各罪之案件，經第二審判決者
，不得上訴於第三審法院，法有明文。本件上訴人牽連犯詐欺取
財罪部分，原判決認係成立刑法第三百三十九條第一項之罪，核
屬刑事訴訟法第三百七十六條第四款之案件，依上開說明，既經
第二審判決，自不得上訴於第三審法院。縱此部分與前述上訴人
行使偽造私文書部分，有牽連犯關係為裁判上一罪，但其行使偽
造私文書部分之上訴為不合法，本院應從程序上予以駁回，而無
從為實體上判決，對於輕罪之此部分，亦無從適用審判不可分原
則，為實體上審判。上訴人竟復對此部分提起上訴，顯為法所不
許，應予駁回。
據上論結，應依刑事訴訟法第三百九十五條前段，判決如主文。
中    華    民    國  九十七  年   十一   月  二十七  日
                      最高法院刑事第一庭
                          審判長法官  董  明  霈
                                法官  林  茂  雄
                                法官  張  祺  祥
                                法官  蕭  仰  歸
                                法官  林  立  華
      本件正本證明與原本無異
                                      書  記  官
中    華    民    國  九十七  年   十二   月    四    日
                                                      V


司法院資訊處製作；財團法人民間司法改革基金會備份。
